【裁判字號】    97,聲,216
【裁判日期】    970227
【裁判案由】    返還提存物
【裁判全文】
臺灣桃園地方法院民事裁定               97年度聲字第216號
聲  請  人  成收鋁業有限公司
                        號
                      送達地.
法定代理人  甲○○
相  對  人  乙○○
上列當事人間聲請返還擔保金事件，本院裁定如下：
    主  文
本院九十五年度存字第五○○一號提存事件聲請人所提存之擔保
金新台幣伍萬捌仟元，准予返還。
    理  由
一、按訴訟終結後，供擔保人證明已定20日以上之期間，催告受
    擔保利益人行使權利而不行使者，法院應依供擔保人之聲請
    ，以裁定命返還其提存物，民事訴訟法第104 條第1 項第3
    款定有明文。另依同法第106 條之規定：前開規定於其他依
    法令供訴訟上之擔保者準用之。至所謂「訴訟終結」，在因
    假扣押或假處分所供擔保之情形，因該擔保係為保障受擔保
    利益人因不當假扣押或假處分所受損害而設，倘執行法院已
    依假扣押或假處分裁定實施假扣押或假處分之執行，則在執
    行法院撤銷其執行程序前，受擔保利益人所受損害仍可能繼
    續發生，損害額既未確定，自無強令其行使權利之理，故在
    假扣押或假處分所供之擔保，供擔保人依民事訴訟法第106
    條準用同法第104 條第1 項第3 款規定，聲請以裁定命返還
    其擔保金之場合，必待假處分或假扣押之執行程序已撤銷，
    始得謂與民事訴訟法第104 條第1 項第3 款所定之「訴訟終
    結」相當（參照最高法院85年度台抗字第645 號裁定意旨）
    。又假扣押裁定如經撤銷或不得再據以聲請法院強制執行，
    則假扣押執行之執行名義失其存在，執行程序隨之終結，債
    務人如受有損害，可於債權人催告所定至少20日之期間內行
    使權利，應足保護擔保利益人之權利，因此所謂訴訟終結，
    宜從廣義解釋，包括撤銷假扣押裁定及撤回假扣押之強制執
    行，或僅撤回假扣押之強制執行，而該假扣押或假處分裁定
    已逾強制執行法第132 條第3 項所定期間不得聲請執行時，
    致執行程序終結在內。
二、本件聲請意旨略以：聲請人前遵本院95年度裁全字第8121號
    民事裁定為擔保假扣押，曾提供如主文所示之擔保金，並以
    本院95年度存字第5001號提存事件提存後，聲請本院以95年
    度執全字第4234號假扣押執行相對人所有財產在案。茲因聲
    請人於撤回執行後，聲請本院催告相對人行使權利，惟相對
    人未行使權利，爰依法聲請返還提存物。
三、經查，聲請人主張上開事實，業經本院依職權調取本院95年
    度裁全字第8121號（內含95年度執全字第4234號卷宗）、95
    年度存字第5001號卷宗核閱屬實。嗣聲請人並聲請本院定20
    日以上期日催告相對人行使權利，有本院依職權調取本院96
    年度聲字第2068號卷宗查閱無訛，而上開期間業已屆滿，相
    對人迄未行使權利，亦有本院民事紀錄科查詢表2紙附卷為
    據，又相對人經本院函詢是否業對聲請人起訴請求損害賠償
    一事迄未表示意見。綜上，聲請人聲請返還提存物，核無不
    合，應予准許。
四、依民事訴訟法第95條，裁定如主文。
中    華    民    國    97    年    2     月    27    日
                  民事第三庭    法  官  陳清怡
以上正本係照原本作成
如對本裁定抗告須於裁定送達後10日內向本院提出抗告狀，並應
繳納抗告裁判費新台幣1,000 元。
中    華    民    國    97    年    2     月    27    日
                                書記官  王羽潔


司法院資訊處製作；財團法人民間司法改革基金會備份。
